臺灣嘉義地方法院刑事判決
109年度侵訴字第29號
公  訴  人  臺灣嘉義地方檢察署檢察官
被      告  B男  （真實姓名年籍資料均詳卷，警偵代號BM000

指定辯護人  本院約聘辯護人張家慶
上列被告因妨害性自主案件，經檢察官提起公訴（109年度偵字
第8206號），本院判決如下：
    主  文
B男犯乘機性交罪，處有期徒刑壹年陸月。緩刑參年，緩刑期內
付保護管束，並禁止對A女實施家庭暴力。 
    犯 罪 事 實
一、B男為成年A女（真實姓名年籍資料均詳卷，警偵代號BM000-
    A109033）之繼父，2人為直系姻親，具有家庭暴力防治法第
    3條第3款所定之家庭成員關係。B男於民國109年9月12日9時
    許，在其嘉義市東區（地址詳卷）住處A女睡覺之房間內，
    因見A女熟睡，竟基於乘機性交之接續犯意，乘A女已處於相
    類於精神障礙而不知抗拒之情狀下，脫下A女之短褲及內褲
    ，接續以陰莖、手指摩擦A女之陰部，再將其手指插入A女陰
    道內之方式，乘機對A女為性交1次。
二、案經嘉義市政府警察局第二分局報告臺灣嘉義地方檢察署檢
    察官偵查起訴。
    理  由
壹、證據能力：
　　本判決下列所引用被告以外之人於審判外之陳述，經本院提
    示後，檢察官、被告B男及其辯護人均同意作為證據，而本
    院審酌各該證據作成時之情況，均核無違法不當或證明力明
    顯過低之瑕疵，亦認以其等作為證據應屬適當，是依刑事訴
    訟法第159條之5第1項之規定，認各有證據能力。
貳、實體部分：
一、上揭犯罪事實，業據被告於警詢、偵查、本院準備程序及審
    理時均坦承不諱（見警卷第1至3頁，偵卷第13至14頁，本院
    卷第33至38、65至76頁），核與證人即被害人A女於警詢時
    之證述相符（見警卷第4至6頁），復有犯罪嫌疑人指認表、
    現場位置圖、性侵害犯罪事件通報表、性侵害案件驗證同意
    書、戴德森醫療財團法人嘉義基督教醫院109年9月13日受理
    疑似性侵害事件驗傷診斷書、陳報單、報案三聯單、受理各
    類案件紀錄表、個人戶籍資料查詢結果、嘉義市政府警察局
    109年11月4日嘉市警婦字第1090009795號函及所附内政部警
    政署刑事警察局109年10月28刑生字第1098009500號鑑定書
    、被害人之個人戶籍資料（完整姓名）查詢結果各1份、代
    號與真實姓名對照表2份、現場照片4張在卷可查（見警卷第
    7至10頁，偵卷第15至19頁，證物袋），是依上揭補強證據
    已足資證明被告所為之任意性自白，核與事實相符。本件事
    證明確，被告之犯行，堪予認定。
二、論罪科刑：
(一)刑法所稱性交，係指以性器進入他人之性器、肛門或口腔，
    或使之接合；或以性器以外之其他身體部位或器物進入他人
    之性器、肛門，或使之接合而言，刑法第10條第5 項規定甚
    明。再者，刑法上性交既遂與未遂之區分，採接合說，衹須
    性器或性器以外之其他身體部位進入女陰，或使之接合，即
    屬既遂。又女性外陰部生殖器官，包括陰阜、大陰唇、小陰
    唇、陰蒂、前庭、陰道口、處女膜外側，凡以性器或性器以
    外之其他身體部位或器物進入大陰唇內側之性器之性侵入行
    為，均係刑法第10條第5項所指之性交，並非以侵入陰道為
    必要（最高法院111年度台上字第527號判決意旨參照）。本
    件被告先係以陰莖、手指摩擦被害人之陰部，再將其手指插
    入被害人陰道內之方式，乘機對被害人為性交，揆諸上開實
    務見解及說明，已達性交既遂之程度。
(二)又家庭暴力者，指家庭成員間實施身體、精神或經濟上之騷
    擾、控制、脅迫或其他不法侵害之行為；家庭暴力罪者，謂
    家庭成員間故意實施家庭暴力行為而成立其他法律所規定之
    犯罪，家庭暴力防治法第2條第1款、第2款分別定有明文。
    查被告於行為時與被害人為直系姻親關係，有被告之全戶戶
    籍資料（完整姓名）查詢結果、被害人之個人戶籍資料（完
    整姓名）查詢結果各1份附卷可參（見證物袋），其等具有
    家庭暴力防治法第3條第3款之家庭成員關係，是核被告所為
    ，係犯家庭暴力防治法第2條第2款、刑法第225條第1項之乘
    機性交罪，惟因家庭暴力防治法對於家庭暴力罪並無科處刑
    罰之規定，是以僅依刑法第225條第1項之乘機性交罪，予以
    論罪科刑即可。
(三)被告先以陰莖、手指摩擦被害人之陰部，再將其手指插入被
    害人陰道內，乘機對於被害人為性交，均係為滿足其一時之
    色慾，而於密切接近之時間及同地實行，且侵害被害人同一
    之法益，各行為之獨立性極為薄弱，依一般社會健全觀念，
    在時間差距上，難以強行分開，應視為數個舉動之接續施行
    ，合為包括之一行為予以評價為接續犯，而僅成立一罪。公
    訴意旨雖未敘及被告尚有以手指摩擦被害人之陰部，而乘機
    對於被害人為性交，然此部分與檢察官起訴，並經本院判決
    有罪部分，為接續犯之實質上一罪關係，均為起訴效力所及
    ，本院自應併予審理。
(四)刑法第59條規定，犯罪之情狀可憫恕者，得酌量減輕其刑，
    同法第57條規定，科刑時應審酌一切情狀，尤應注意左列事
    項（共10款）為科刑重輕之標準，兩條適用上固有區別，惟
    所謂「犯罪之情狀」與「一切情狀」云云，並非有截然不同
    之領域，於裁判上酌減其刑時，應就犯罪一切情狀（包括第
    57條所列舉之10款事項），予以全盤考量，審酌其犯罪有無
    可憫恕之事由（即判例所稱有特殊之原因與環境等等，在客
    觀上足以引起一般同情，以及宣告法定低度刑，是否猶嫌過
    重），以為判斷。故適用第59條酌量減輕其刑時，並不排除
    第57條所列舉10款事由之審酌，惟其程度應達於確可憫恕，
    始可予以酌減（最高法院70年度第6次刑事庭會議決議參照
    ）。而修正後刑法第59條已將刑之酌減審認標準之見解予以
    明文化，認犯罪之情狀須「顯」可憫恕，認「科以最低度刑
    仍嫌過重」者，得酌量減輕其刑。本件被告所為固不可取，
    然考量其思慮欠周，因一時情慾衝動，始為本件犯行，且業
    已與被害人無條件達成調解，有本院調解筆錄1份附卷可憑
    （見本院卷第29至30頁），就被告所犯刑法第225條第1項之
    罪，衡情如處以法定最低本刑3年有期徒刑，依社會一般觀
    念仍有情輕法重之嫌，有傷人民對法律之情感，是被告犯罪
    之情狀顯可憫恕，認科以最低度刑仍嫌過重，爰依刑法第59
    條規定，減輕其刑。
(五)茲以行為人之責任為基礎，爰審酌被告係被害人之繼父，竟
    趁被害人正值熟睡而不知抗拒，為滿足一己私慾，為本件乘
    機性交犯行，侵害被害人之性自主權，欠缺對他人應有之尊
    重，對被害人心理所造成之傷害非輕，並衡酌其坦承犯行，
    態度良好，業與被害人達成調解，暨其自陳高職畢業之智識
    程度，職業為物流業司機，與太太、兒子同住，及其犯罪動
    機、手段、目的等一切情狀，量處如主文所示之刑。
三、被告前未曾因故意犯罪受有期徒刑以上刑之宣告，素行良好
    ，有臺灣高等法院被告前案紀錄表1份在卷可參，念及被告
    坦承犯行，已與被害人達成調解，尚知悔悟，且被害人於本
    院準備程序時亦表示：願給予被告緩刑等語（見本院卷第35
    頁），其因一時思慮欠週而罹刑章，經此偵查及科刑教訓後
    ，應知警惕諒信無再犯之虞，本院認以暫不執行其刑為適當
    ，爰予以宣告緩刑3年，以啟自新。又被告所犯係屬刑法第9
    1條之1所列之罪，且本件為家庭暴力罪，爰依刑法第93條第
    1項第1款、家庭暴力防治法第38條第1項、第2項第1款規定
    ，併予諭知於緩刑期內付保護管束，且命被告禁止對被害人
    實施家庭暴力。如未履行本判決所諭知之負擔情節重大者，
    檢察官得依法聲請撤銷對被告所為之緩刑宣告，應併敘明。
據上論斷，應依刑事訴訟法第299條第1項前段，家庭暴力防治法
第38條第1項、第2項第1款，刑法第11條前段、第225條第1項、
第59條、第74條第1項第1款、第93條第1項第1款，判決如主文。
本案經檢察官柯文綾提起公訴，檢察官劉達鴻到庭執行職務。
中　　華　　民　　國　　111 　年　　3 　　月　　17　　日
                  刑事第一庭  審判長  法  官  卓春慧
                                      法  官  吳育汝
                                      法  官  林家賢
以上正本證明與原本無異。
如不服本判決應於收受判決後20日內向本院提出上訴書狀，並應
敘述具體理由；其未敘述上訴理由者，應於上訴期間屆滿後20日
內向本院補提理由書（均須按他造當事人之人數附繕本）「切勿
逕送上級法院」。告訴人或被害人如對於本判決不服者，應具備
理由請求檢察官上訴，其上訴期間之計算係以檢察官收受判決正
本之日期為準。
中　　華　　民　　國　　111 　年　　3 　　月　　17　　日
                                      書記官  張子涵 
附錄法條：
刑法第225條第1項
對於男女利用其精神、身體障礙、心智缺陷或其他相類之情形，
不能或不知抗拒而為性交者，處3年以上10年以下有期徒刑。